【裁判字號】    89,自,56
【裁判日期】    900116
【裁判案由】    傷害
【裁判全文】
臺灣花蓮地方法院刑事判決                            八十九年度自字第五六號
    自  訴  人  乙○○
    被      告  甲○○
右列被告因傷害等案件，經自訴人提起自訴，本院判決如左：
    主  文
甲○○傷害人之身體，處拘役貳拾日，如易科罰金，以參佰元折算壹日；又公然侮辱
人，處罰金參佰元，如易服勞役，以參佰元折算壹日。均緩刑貳年。
    事  實
一、甲○○和乙○○本來是朋友關係，民國八十九年六月七日晚間，雙方口頭談妥由
    甲○○以新台幣（下同）三萬元的價格頂讓乙○○所經營的檳榔攤，但是在隔天
    （八十九年六月八日）早上乙○○又到甲○○所經營位於花蓮縣壽豐鄉木瓜溪南
    下車道橋旁之檳榔攤，向甲○○表示有人願以四萬五千元的高價買售她所經營的
    檳榔攤，二人即因為讓售檳榔攤的價格而發生爭執，甲○○竟然基於傷害及公然
    侮辱乙○○的犯意，於當天早上十一點五十分左右，在上述的檳榔攤前和乙○○
    互毆並互罵三字經（乙○○傷害及公然侮辱部分未據告訴），造成乙○○受到背
    部及左上臂淤傷，以及右肩、右足及左肘擦傷的傷害，並使乙○○在不特定過往
    路人前遭受甲○○的公然侮辱。
二、案經自訴人乙○○提起自訴。
    理  由
一、被告甲○○雖然坦承在上述時間、地點和自訴人乙○○互毆及以三字經互罵的事
    實，但是仍然辯稱：當天是乙○○先動手打人，他才會回手自衛，也是乙○○先
    罵他三字經，還罵他靠女人吃軟飯等語，他才會回罵乙○○三字經等語。經本院
    查證的結果，被告和自訴人有互毆及互罵三字經公然侮辱的事實，除據被告自白
    外，自訴人在本院訊問及審理時也指證得很明確，並有診斷證明書一紙附在卷內
    可以參酌，足以佐證被告自白的真實性。而被告雖指稱是自訴人先出手毆打，但
    是自訴人堅稱是被告先動手的，雙方各執一詞，本院依卷內相關事證，實在無法
    判斷是誰先出手傷害對方，本案被告與自訴人既是互毆又不能證明自訴人先為侵
    害的行為，參照最高法院十七年度上字第六八六號的判例意旨，此互毆行為與正
    當防衛係對於現在不法之侵害防衛自己或他人之權利者有別，因此，被告及自訴
    人二人均不得主張正當防衛。本件事證明確，被告的犯行可以認定。
二、被告的行為所觸犯的罪名是：刑法第二百七十七第一項前段的傷害罪及第三百零
    九條第一項公然侮辱罪，自訴人認為被告是犯同法第三百零九條第二項的以強暴
    犯公然侮辱罪，但此是指以行動侵害以達成公然侮辱的行為而言，與被告以三字
    經等言語公然侮辱有別，自訴人的認定有所誤會。又被告所犯的傷害罪及公然侮
    辱罪之間，犯意各別，罪名也不一樣，應該要分論併罰，本院審酌被告和自訴人
    平日的關係，犯罪的原因、刺激及手段，因此對自訴人造成的損害以及犯罪後的
    態度等一切情狀，分別量處如主文所記載的刑罰，並諭知易科罰金及易服勞役的
    折算標準。最後，考量到被告以前沒有受過有期徒刑以上刑之宣告，此可查閱本
    院卷內的台灣高等法院被告全國前案紀錄表，相信被告經過這次的教訓之後，應
    該知道警惕而不會再去犯罪，本院因而認為對被告所宣告的刑罰，暫時不執行比
    較適當，所以一併宣告緩刑二年，讓被告能有一個改過自新的機會。
據上論斷，應依刑事訴訟法第三百四十三條、第二百九十九條第一項前段，刑法第二
條第一項前段、第三百零九條第一項、第二百七十七條第一項、第四十一條第一項前
段、第四十二條第二項、第七十四條第一款，罰金罰鍰提高標準條例第一條前段、第
二條，判決如主文。
中     華     民     國      九十      年     一     月      十六      日
                                臺灣花蓮地方法院刑事庭
                                    法  官  陳雅敏
右正本證明與原本無異。
如對本判決不服，應於送達後十日內，向本院提出上訴狀。（應抄附繕本）告訴人或
被害人如對於本判決不服者，應具備理由請求檢察官上訴，其上訴期間之計算係以檢
察官收受判決正本之日期為準。
                                    法院書記官


司法院資訊處製作；財團法人民間司法改革基金會備份。
